【裁判字號】    98,交聲,315
【裁判日期】    980903
【裁判案由】    聲明異議
【裁判全文】
臺灣嘉義地方法院交通事件裁定         98年度交聲字第315號
原處分機關  交通部公路總局嘉義區監理所
異  議  人  泉溢開發有限公司
                      、57之.
代  表  人  甲○○
上列異議人即受處分人因違反道路交通管理處罰條例案件，對於
原處分機關即交通部公路總局嘉義區監理所民國98年8月6日所為
之處分（原處分案號：嘉監裁字第裁70-L00000000號），聲明異
議，本院裁定如下：
    主  文
異議駁回。
    理  由
一、原處分意旨略以：異議人即受處分人泉溢開發有限公司（下
    稱異議人）所有之車牌號碼271-UF號自用一般大貨車（以下
    稱系爭車輛），經司機張詮明駕駛，於民國98年5月15日下
    午15時30分許，在嘉義縣竹崎鄉○○路與坑仔坪路口處，因
    載運大貨車核重21.5公噸，載重24.04公噸，超重2.54公噸
    。經嘉義縣警察局竹崎分局警備隊員警（以下稱舉發機關）
    予以製單舉發，嗣原處分機關即交通部公路總局嘉義區監理
    所，以異議人之違規事實明確，乃依道路交通管理處罰條例
    （下稱處罰條例）第29條之2第1項、第3項（漏載第29條之2
    第1項）之規定，裁處異議人新台幣（下同）13,000元，並
    記汽車違規紀錄1次等語。
二、本件聲明異議意旨略以：
（一）行照上所示之「總重量」及「載重」乃汽車依廠牌型式向
      交通部申請型式認證測試所核定之數值，並非實車測量之
      數據，依規定容有正負200公斤之誤差範圍，若再加上油
      箱400公升、水箱300公升等容量誤差，則行照上所示之「
      總重量」及「載重」相減數值與實車空重就有800  至900
      公斤之誤差範圍。
（二）原處分機關於裁決書之舉發違規事實以「汽車裝載貨物超
      過核定之重量者」為由，卻無載重依據及計算標準，顯然
      採據原舉發單位依該車駕駛所出示之「出貨單」為依據而
      計算。
（三）內政部警政署94年2月3日警署交字第0940013803號函：有
      關「砂石土方車輛及混凝土攪拌車回歸重量法管制之稽查
      取締原則」已規定就過磅未逾核定總重量百分之十者，仍
      依免予處罰之原則辦理，故不服原處分，請求撤銷云云。
三、按汽車裝載貨物超過核定之總重量、總聯結重量者，處汽車
    所有人罰鍰，並記汽車違規紀錄1次，其應歸責於汽車駕駛
    人時，除依第3項規定處汽車駕駛人罰鍰及依第63條第1項第
    2款規定記點外，並記該汽車違規紀錄1次；有前2項規定之
    情形者，應責令改正或當場禁止通行，並處新臺幣1萬元罰
    鍰，超載10公噸以下者，以總超載部分，每1公噸加罰新臺
    幣1千元；超載逾10公噸至20公噸以下者，以總超載部分，
    每1公噸加罰新臺幣2千元；超載逾20公噸至30公噸以下者，
    以總超載部分，每1公噸加罰新臺幣3千元；超載逾30公噸者
    ，以總超載部分，每1公噸加罰新臺幣5千元。未滿1公噸以1
    公噸計算，道路交通管理處罰條例第29條之2第1項、第3項
    分別定有明文。
四、異議人固不否認有於前述時、地由其公司之司機張詮明駕駛
    車牌號碼271-UF自用大貨車，行經嘉義縣竹崎鄉○○路與坑
    仔路口處，經舉發機關員警舉發「核重21.5公噸，經司機出
    示出貨單，承載預拌混凝土5立方公尺，超載2公噸」之事實
    ，惟堅詞否認有何超載之違規情事，並以前詞置辯。經查：
（一）異議人所有上開自用大貨車之核定總重量為21.5公噸，而
      異議人所僱司機張詮明駕駛上開車輛載運貨物，於上開時
      、地以「交貨數量」換算得實際載重11.5公噸（5立方公
      尺x比重2.3公噸=11.5公噸），加計行車執照登載之「車
      重」（12.54公噸），實際總重為24.04公噸，超過核定總
      重量（21.5公噸）2.54公噸等情，有本案違規通知單、違
      反道路交通管理事件裁決書各1紙在卷可稽（見本院卷第8
      、9頁）。
（二）按國產及進口之車輛均應符合交通部規定之安全檢驗標準
      ，並應經車輛型式安全檢測及審驗合格，取得安全審驗合
      格證明書，始得辦理登記、檢驗、領照。汽車載重噸位之
      核定，應依左列規定：一、「車重」將空車過磅按實際重
      量登記。二、「載重」(一)原廠車輛說明書上未列載重量，
      僅列總重量者，應將總重量減去空車重量後核定載重量。
      (二)無總重量而僅有載重量說明書者，按載重量噸位核定。
      (三)有總重量及載重量者，按實際車身重量增減，使與總重
      量相符。三、「總重」參照原廠說明書載明之總重量核定
      。但經交通部另行核定者，依其核定辦理，道路交通安全
      規則第17條第2項、第40條定有明文。從而，關於行車執
      照上登載之「車重」、「載重」、「總重」係依上述核定
      ，且不得任意變更。
（三）又系爭車輛之「車重」: 12.54公噸、「載重」: 8.96 公
      噸及「總重」: 21.5公噸既經核定，有該汽車車籍查詢資
      料附卷可參，此亦為異議人所明知，然其所附「送貨單」
      所載「空重」（即車重）記載10,960公斤（即10.96公噸
      ）與核定數額12.54公噸，即有1.58公噸之差距，難謂異
      議人無潛藏規避處罰或為其他違法行為之可能。從而，異
      議人主張該送貨單關於「空重」、「淨重」（即載重）及
      「總重」等數據，已因所記「空重」不實，而難採信。
（四）復按行為人有下列情形之一，而未嚴重危害交通安全、秩
      序或發生交通事故，且情節輕微，以不舉發為適當者，交
      通勤務警察或依法令執行交通稽查任務人員得對其施以勸
      導，免予舉發：十三、駕駛汽車裝載貨物超過核定之總重
      量或總聯結重量，未逾百分之十。對於不聽勸導者，必要
      時，仍得舉發，並於通知單記明其事件情節及處理意見，
      供裁決參考，違反道路交通管理事件統一裁罰基準及處理
      細則第12條第1項第13款、第3項分別定有明文。查系
      爭車輛登檢核定總重21.5公噸（車重12.54公噸+載重8.96
      公噸），於違規當日載運5立方公尺預拌混凝土，經換算
      為11.5公噸 (5立方公尺×2.3公噸) ，加計原核定車重，
      則當日實際總重量為24.04公噸，超載2.54公噸，逾核定
      總重量11.81%（2.54公噸/21.5公噸）。是異議人以前情
      置辯，均難為其有利之認定，尚難逕採。
五、綜上，異議人於當時確有裝載貨物超過核定之總重量2.54公
    噸，而依道路交通管理處罰條例第29條之2第3項規定未滿1
    公噸以1公噸計算之違規情形，已堪認定。從而，原處分機
    關依道路交通管理處罰條例第29條之2第1項、第3項等規定
    ，裁處異議人罰鍰13,000元，並記汽車違規紀錄1次等處分
    ，尚無違誤。異議人猶執前詞指摘原處分所處罰鍰不當，為
    無理由，自應將其異議駁回。
據上論斷，應依道路交通管理處罰條例第87條第2項，道路交通
案件處理辦法第19條，裁定如主文。
中    華    民    國    98    年    9     月    3    日
                  交通法庭法  官  王慧娟
上為正本，係照原本作成，證明與原本無異。
如不服本裁定，應於收受送達後5日內向本院提出抗告狀。（應
附繕本）
中    華    民    國    98    年    9     月    3    日
                          書記官  黃子祝


司法院資訊處製作；財團法人民間司法改革基金會備份。
